【裁判字號】    95,交抗,85
【裁判日期】    950719
【裁判案由】    聲明異議
【裁判全文】
臺灣高等法院臺南分院刑事裁定          95年度交抗字第85號
抗  告  人
即受處分人  甲○○
上列抗告人因違反道路交通管理處罰條例案件，不服臺灣嘉義地
方法院中華民國95年3月7日所為之裁定（94年度交聲字第 207號
，處分案號：交通部公路總局嘉義市監理站嘉監義字第裁76-L00
000000號），提起抗告，本院裁定如下：
    主  文
抗告駁回。
    理  由
一、抗告意旨略以：抗告人固曾於肇事當日駕車經過肇事地點，
    且因不慎擦撞劉美妙同向之機車，致劉美妙等受傷，但抗告
    人否認擦撞機車之事實知情而逃逸，原裁定就抗告人「知情
    而逃逸」之事實，並無任何證據，僅憑推定而認定事實，又
    抗告人固與機車後照鏡擦撞，惟擦撞之力道輕微，且抗告人
    已逾古稀之年，感覺較常人遲鈍，未能察覺乃不違背經驗法
    則，況輕微之傷害，可用和解之方式達成免受刑責之處罰，
    抗告人豈會以逃逸之方法為之，足證抗告人絕不知有肇事之
    事實，爰依法提出抗告云云。
二、按行為後法律或自治條例有變更者，適用行政機關最初裁處
    時之法律或自治條例；但裁處前之法律或自治條例有利於受
    處罰者，適用最有利於受處罰者之規定；為行政罰法第 5條
    所明訂。本件抗告人違規行為時係94年10月12日，原處分機
    關為裁決時係94年11月 9日，均在94年12月28日修正公布並
    於95年7月1日施行之道路交通管理處罰條例第62條、第67條
    規定之前，依上開行政罰法第 5條之規定，本件關於適用道
    路交通管理處罰條例第62條、第67條規定部分，應依照94年
    12月28日修正公布並於95年7月1日施行前之規定處理，合先
    敘明。
三、又按汽車駕駛人，駕駛汽車肇事致人受傷或死亡，應即採取
    救護或其他必要措施，並向警察機關報告，不得駛離；違者
    吊扣其駕照3個月至6個月；逃逸者吊銷駕駛執照，修正前之
    道路交通管理處罰條例第62條第1項定有明文。又汽車駕駛
    人依上揭規定吊銷駕駛執照者，終身不得考領駕駛執照，亦
    為修正前同法第67條第1項所明定。
四、經查抗告人於民國94年10月12日11時許，駕駛車牌號碼RS-1
    942 號自用小貨車，沿嘉義市○○街由南向北行駛，途經台
    林街265號前，不慎擦撞劉美妙同向行駛在前之車牌號碼FVB
    -752號機車左側後視鏡，致機車失衡倒地，劉美妙受有雙上
    肢、左下肢擦傷，後座劉林慎、黃郁凱分別受有左上下肢挫
    擦傷，及臉部擦傷、腹部挫傷等傷害，以及抗告人於肇事後
    即駕車駛離現場等情，均為抗告人所承認，並與證人劉美妙
    、劉林慎於警詢時所述相符，另有道路交通事故現場圖、調
    查報告表、現場照片12幀，及診斷證明書3紙可參。
五、抗告意旨雖否認有肇事致人受傷而逃逸之行為，並辯稱：因
    擦撞之力道輕微，且抗告人已逾古稀之年，感覺較常人遲鈍
    ，未能察覺有肇事之事實云云。惟查：
  (一)抗告人於肇事後約 2小時20分鐘之同日13時11分許，即經警
    通知前往嘉義市警察局第二分局後湖派出所製作筆錄，於警
    詢時先稱案發當時係在民雄鄉北勢子與鄭姓友人聊天，並未
    行經台林街等語，迨警員播放路口監視器畫面後，始改口承
    認案發當時曾駕駛自用小貨車經過台林街，此有警詢筆錄可
    查；衡以抗告人戶籍地在嘉義縣大林鎮、現居嘉義市○○街
    ，依其與嘉義縣市之地緣關係，對於警詢 2小時20分鐘前是
    否駕車行經嘉義市○○街一節，當記憶猶新，不致作成相反
    之答覆，然抗告人卻為前述反覆陳述，顯見其畏責情虛，所
    辯不知肇事云云，不足採信，足認抗告人在主觀上顯有肇事
    逃逸之故意亦至明。
  (二)又查，抗告人所涉之上揭犯行，業經臺灣嘉義地方法院於95
    年1月27日以94年度嘉交簡字第713號簡易判決認定無誤，並
    判處抗告人有期徒刑六月確定。是以，抗告人肇事致人受傷
    而逃逸之行為，已堪認定，其雖執前詞置辯，顯係卸責之詞
    ，自無足採。
六、綜上所述，抗告人肇事致人受傷而逃逸之事實，應堪認定，
    原處分機關交通部公路總局嘉義市監理站依修正前道路交通
    管理處罰條例第62條第1項、第67條第1項，裁處抗告人吊銷
    駕駛執照，終生禁考，於法尚無不當。原審交通法庭認原處
    分機關所為之裁處，於法並無不合，因予駁回抗告人所提之
    聲明異議。本院經核原裁定認事用法，均無違誤。抗告人提
    起抗告，未提出任何新事證指摘原裁定有何不當，其抗告為
    無理由，應予駁回。
七、據上論結，應依道路交通案件處理辦法第26條，刑事訴訟法
    第412條，裁定如主文。
中    華    民    國    95    年    7     月    19    日
                  刑事第四庭    審判長法  官   吳志誠
                                      法  官   林勝木
                                      法  官   蔡美美
以上正本證明與原本無異。
不得再抗告。
                                      書記官   蔡振豐
中    華    民    國    95    年    7     月    20    日


司法院資訊處製作；財團法人民間司法改革基金會備份。
